臺灣苗栗地方法院刑事判決
111年度金訴字第2號
公  訴  人  臺灣苗栗地方檢察署檢察官
被      告  傅湘云


選任辯護人  張慶宗律師
            何孟育律師
被      告  謝佳修





上列被告等因違反洗錢防制法等案件，經檢察官提起公訴 （110
年度偵字第6241號），本院判決如下：
    主  文
傅湘云幫助犯洗錢防制法第十四條第一項之一般洗錢罪，處有期
徒刑肆月，併科罰金新臺幣參萬元，罰金如易服勞役，以新臺幣
壹仟元折算壹日。
謝佳修幫助犯洗錢防制法第十四條第一項之一般洗錢罪，處有期
徒刑肆月，併科罰金新臺幣參萬元，罰金如易服勞役，以新臺幣
壹仟元折算壹日。未扣案之犯罪所得新臺幣壹萬元沒收，於全部
或一部不能沒收或不宜執行沒收時，追徵其價額。　
　　犯罪事實
一、傅湘云、謝佳修得悉真實身分不詳，綽號「胖虎」之成年男
    子對外收取人頭帳戶之情，渠等為圖交付人頭帳戶可獲得之
    報酬，知悉一般人蒐取他人金融機構帳戶之行徑，常係為遂
    行詐欺取財犯罪之需要，以便利收受並提領贓款，俾於提領
    後遮斷資金流動軌跡以逃避國家追訴、處罰，而預見提供自
    己金融機構帳戶之存摺、金融卡及密碼供他人使用，他人有
    將之用於詐欺取財及洗錢犯罪之可能，竟仍不違背其本意，
    基於幫助詐欺取財及隱匿犯罪所得去向之不確定故意，由謝
    佳修於民國109年1月初某日，在位於苗栗縣○○鎮○○○0○0號之
    統一超商前，將其申設之第一商業銀行帳號00000000000號
    帳戶（下稱第一銀行帳戶）之存摺、印章、提款卡（含密碼
    ）及網路銀行帳號密碼先交予傅湘云，傅湘云再將前揭上開
    第一銀行帳戶帳戶之存摺、金融卡（含密碼）及網路銀行帳
    號密碼等資料，在臺中市公園路某統一超商前交予「胖虎」
    。嗣「胖虎」於取得前開帳戶資料後，由不詳詐欺犯罪者在
    Instagram社群網站張貼佯稱為線上投資可賺錢之廣告訊息
    ，使鍾蕙嶙於109年12月25日某時許瀏覽上開訊息後，即陷
    於錯誤循其内容註冊該廣告引導之投資網站帳號，並於110
    年1月14日17時31分許，匯款新臺幣（下同）3000元至上開
    第一銀行帳戶内，該筆款項旋遭不詳詐欺犯罪者以網路銀行
    轉帳方式匯出，而不知其流向，據以隱匿犯罪所得去向。
二、案經苗栗縣警察局竹南分局報請臺灣苗栗地方檢察署檢察官
    偵查起訴。
    理  由
壹、證據能力部分
一、按被告以外之人於審判外之言詞或書面陳述，除法律有規定
    者外，不得作為證據，刑事訴訟法第159 條固定有明文。惟
    被告以外之人於審判外之陳述，雖不符同法第159 條之1 至
    之4 規定，而經當事人於審判程序同意作為證據，法院審酌
    該言詞陳述或書面陳述作成時之情況，認為適當者，亦得為
    證據；又當事人、代理人或辯護人於法院調查證據時，知有
    第159 條第1 項不得為證據之情形，而未於言詞辯論終結前
    聲明異議者，視為有前項之同意，同法第159 條之5 亦定有
    明文。立法意旨在於傳聞證據未經當事人之反對詰問予以核
    實，原則上先予排除。惟若當事人已放棄反對詰問權，於審
    判程序中表明同意該等傳聞證據可作為證據；或於言詞辯論
    終結前未聲明異議，基於尊重當事人對傳聞證據之處分權，
    及證據資料愈豐富，愈有助於真實發見之理念，且強化言詞
    辯論主義，使訴訟程序得以順暢進行，上開傳聞證據亦均具
    有證據能力。經查，本案據以認定被告犯罪事實之證據，其
    中屬傳聞證據部分，因被告2人、辯護人、檢察官於本院言
    詞辯論終結前，均未對於證據能力聲明異議，依刑事訴訟法
    第159 條之5 規定，視為同意上開證據具備證據能力，本院
    認亦無違法或不當之情況，是該傳聞證據均具備證據能力。
二、再按關於非供述證據之物證，或以科學、機械之方式，對於
    當時狀況所為忠實且正確之記錄，性質上並非供述證據，均
    應無傳聞法則規定之適用；如該非供述證據非出於違法取得
    ，並已依法踐行調查程序，即不能謂無證據能力（最高法院
    97年度台上字第1401號、97年度台上字第6153號、97年度台
    上字第3854號判決要旨參照）。本案判決以下引用之非供述
    證據，固無刑事訴訟法第159 條第1 項規定傳聞法則之適用
    ，然經本院於審理時依法踐行調查證據程式，與本案待證事
    實具有自然之關聯性，且無證據證明係公務員違法取得之物
    ，依法自得作為證據。
貳、實體部分：
一、訊據被告2人固不否認其等於上揭時間、地點以上開方式交
    付上揭第一銀行帳戶給「胖虎」使用，嗣有上開被害人匯款
    至上揭第一銀行帳戶之事實，惟均矢口否認有何幫助詐欺、
    幫助洗錢犯行，被告傅湘云辯稱：「胖虎」是我酒店的同事
    ，他那時跟我說他自己有在玩博弈，需要用到帳戶，因為我
    跟謝佳修認識很久，謝佳修說他在外面欠錢，他說需要錢，
    我才想到「胖虎」說如果帳戶借給他的話有錢賺，所以我就
    把謝佳修的帳戶交給「胖虎」使用，本來「胖虎」說會給我
    賺5千元，結果連要給謝佳修的錢都是拿我自己的錢先付的
    ，後來「胖虎」沒多久就失聯找不到人云云；被告謝佳修辯
    稱：當初「胖虎」是說做博弈，交帳戶給他可以一年賺兩萬
    五千元，我缺錢就拿帳戶給傅湘云，並把金融卡密碼、網銀
    帳密都是改成傅湘云要求的，結果「胖虎」拿去做詐欺，我
    跟傅湘云也是被騙云云。辯護人為被告傅湘云辯稱以被害人
    鍾蕙嶙所稱之投資網站看起來也是博奕遊戲，因此被害人可
    能並非因被詐欺而匯入上開款項等語，惟查：
  ㈠被告謝佳修之上開第一銀行帳戶，經被告傅湘云轉交給「胖
    虎」後，於前揭犯罪事實欄所示時地遭不詳人士用以詐欺上
    開被害人，致上開被害人因而陷於錯誤，依其指示將遭詐欺
    之金額如數匯入上開第一銀行帳戶內，旋遭匯出而不知去向
    等節，業據證人即被害人鍾蕙嶙於警詢中證述（偵卷第123
    頁至125頁）明確，並有第一商業銀行麻豆分行110年02月26
    日一麻豆字第00039號函檢送被告謝佳修基本資料及自109年
    10月1 日至110年2月20日止之ATM機臺編號明細（含IP位址
    ）、往來交易明細、被害人存摺影本、被害人網路銀行匯款
    交易紀錄、内政部警政署反詐騙諮詢專線紀錄表、受理詐騙
    帳戶通報警示簡便格式表、金融機構聯防機制通報單、受理
    刑事案件報案三聯單、受理各類案件紀錄表（偵卷第101頁
    至116頁、第127頁至129頁、第131頁至139頁、第143頁至17
    1頁）附卷可佐，堪認被告2人將上開第一銀行帳戶資料提供
    予綽號「胖虎」之真實姓名年籍不詳之人後，即為詐欺犯罪
    者使用作為詐欺上開被害人，供該被害人匯款之人頭帳戶之
    事實，首堪認定。
　㈡按刑法上故意，分直接故意（確定故意）與間接故意（不確
    定故意），行為人對於構成犯罪之事實，明知並有意使其發
    生者，為直接故意；行為人對於構成犯罪事實，預見其發生
    而其發生並不違背其本意者，為間接故意。而幫助犯成立，
    以行為人主觀上認識被幫助者，正欲從事犯罪或係正在從事
    犯罪，且該犯罪有既遂可能，而其行為足以幫助他人實現構
    成要件者，即具有幫助故意，並不以行為人確知被幫助者，
    係犯何罪名為必要。又金融機構開設帳戶，請領之金融卡，
    係針對個人身分社會信用而予以資金流通，具有強烈之屬人
    性，而金融帳戶為個人理財工具，且金融提款卡亦事關個人
    財產權益保障，其專有性甚高，除非本人或與本人具密切親
    誼關係者，難認有何正當理由可交付予他人，稍具通常社會
    歷練與經驗法則之一般人，亦均應有妥為保管該等物品，防
    止被他人冒用而損及個人財產權益、或遭濫用為財產犯罪之
    工具之認知，縱偶因特殊情況須將該等物品交付予他人，亦
    必深入瞭解該他人之可靠性與用途，再行提供使用；兼以近
    來利用人頭帳戶以行詐騙之事屢見不鮮，詐欺犯罪者以購物
    付款方式設定錯誤、中獎、退稅、家人遭擄、信用卡款對帳
    、提款卡密碼外洩、疑似遭人盜領存款等事由，詐騙被害人
    至金融機構櫃檯電匯，抑或持提款卡至自動櫃員機依其指示
    操作，使被害人誤信為真而依指示操作轉出款項至人頭帳戶
    後，詐欺犯罪者隨即將之提領一空，隱匿犯罪所得去向之手
    法，於現今社會層出不窮，且經政府多方宣導，並經媒體反
    覆傳播，而諸如假勒贖電話、刮刮樂詐財、網路詐騙、電話
    詐騙等，多數均係利用他人帳戶，作為恐嚇取財或詐欺取財
    所得財物匯入、取款等洗錢以逃避檢警查緝之用之犯罪工具
    ，是依一般人通常之知識、智能及經驗，均已詳知向陌生人
    購買、承租或其他方法取得帳戶者，多係欲藉該帳戶取得不
    法犯罪所得，且隱匿帳戶內資金之實際取得人之身分，以逃
    避追查，是避免本身金融機構帳戶被不法行為人利用為詐欺
    取財及隱匿犯罪所得去向之工具，應係一般生活所易於體察
    之常識。
　㈢被告謝佳修將上開第一銀行帳戶交付被告傅湘云時，被告傅
    湘云交付本案帳戶資料給「胖虎」時，均已有容任他人非法
    利用該帳戶而幫助詐欺取財及幫助洗錢之不確定故意：
　⒈經查，被告傅湘云、謝佳修交付本案帳戶資料時，分別為年
    滿21歲、22歲之成年人，有其等個人戶籍資料查詢結果各1 
    份存卷可參，而依被告傅湘云於本院自承：我的學歷為國中
    畢業，18歲開始有出社會做工作，有做過腳踏車零件工廠、
    檳榔攤、遊藝場服務人員、酒店的傳播小姐等工作，現在是
    做直播主工作大概有兩年了等語（本院卷第119頁）；被告
    謝佳修於本院自承：我的學歷為高職畢業，國中時就有在夜
    市擺攤，後來有做過加油站、麥當勞服務業、超商店員、人
    力派遣公司、客服人員等工作等語（本院卷第120頁），堪
    認被告2人為具有基本智識程度及相當工作經歷與社會經驗
    之人，衡情均應知悉妥為管理個人金融帳戶，並謹慎保管提
    款卡及密碼，不得任意交與他人使用之重要性。參以被告傅
    湘云、被告謝佳修於本院中均陳稱：我只知道帳戶要用來做
    線上博奕等語，但渠等對於「胖虎」於線上博奕時將如何使
    用該帳戶之方式均毫無知悉，又佐以被告傅湘云於本院中供
    稱不知道「胖虎」之真實姓名及其他資料，只是因為「胖虎
    」把帳戶借給他就有錢賺，所以才會告知謝佳修，將謝佳修
    之第一銀行帳戶交給「胖虎」等語（本院卷第117頁），足
    認被告2人除能透過通訊軟體「微信」與「胖虎」聯繫外，
    對於「胖虎」之真實姓名年籍資料、聯絡方式及所在地等資
    訊均一無所知，雙方並非具有特殊交情，亦無密切信賴之關
    係。況被告傅湘云於警詢時供稱：謝佳修那時詢問有什麼可
    以賺錢的方式，就算是違法也沒有關係，我跟他說如果有的
    時候我會再把消息報給他等語（偵卷第26頁），已徵被告謝
    佳修當時需錢孔急，對於賺錢之機會是否涉及不法，亦不介
    意。且依一般社會通念理解，若真如被告2人所述認為該線
    上博奕公司為合法之博奕公司，有使用金融帳戶之必要，應
    熟悉收取款項之管道，又一般人申請存款帳戶極為容易、便
    利，除非充作犯罪使用，否則實無向他人購買或蒐集金融機
    構帳戶之必要，亦無須將匯款存放於他人帳戶內，徒增遭他
    人取走之風險，已徵被告2人此部分所述提供帳戶之原因均
    顯不合於常理，故渠等知悉之情應已涉及地下簽賭或其他非
    法用途，詎被告2人就對方實際需用帳戶之真實原因及方式
    ，未詳加瞭解、求證，卻仍提供上開帳戶提款卡及密碼、網
    路銀行帳號密碼等資料給予在欠缺信賴基礎之「胖虎」使用
    等節，足徵被告2人主觀上對於「胖虎」收受帳戶後作何用
    途，是否涉及不法等節均並不在意。且依被告傅湘云於本院
    中供稱其與「胖虎」之間的對話紀錄均因對方刪除帳號、其
    換手機等種種因素而不復存在（本院卷第116頁），即無任
    何雙方相互討論提供帳戶的對話，無從憑以論斷對方使用如
    何之話術，使被告傅湘云如何誤信單純提供金融帳戶資料供
    人使用，即可獲得優渥租金，而不會涉及任何詐欺、洗錢等
    不法犯行使用。
　⒉參以被告2人所述「胖虎」稱只要出借帳戶，一年可以獲得2
    萬5千元，半年可以獲得1萬2千5百元，只要審核過馬上就可
    以先拿到1萬2千5百元，交給「胖虎」之後即不能控制「胖
    虎」作為不法用途等語（偵卷第184頁），足認被告謝佳修
    均知悉出借該帳戶之期間至少為半年以上，且交付後被告謝
    佳修本身對於帳戶金融卡（含密碼）已毫無監督或置喙之餘
    地，甚至無法確保自己能否如願取回所交付之物品，而若所
    交付之帳戶資料尚有款項，將遭提領一空而受有無法彌補之
    損失，故於交付時即大可將選擇提供餘額不多、無薪資款項
    匯入可能之帳戶，即可將本身風險降至最低，是被告謝佳修
    主觀上確有預見其帳戶有供非法使用之可能性至明。
　⒊復觀諸被告傅湘云、謝佳修於審理中自陳：「胖虎」稱出借
    帳戶，出借人一年可以獲得2萬5千元，半年可以獲得1萬2千
    5百元之租金，只要審核過馬上就可以先拿到1萬2千5百元，
    傅湘云則可以獲得5千元之報酬等語（偵卷第184頁），並與
    被告2人之通訊軟體對話紀錄相符（偵卷第35頁），可知被
    告謝佳修僅須提供人頭帳戶及配合更改提款卡密碼予對方使
    用半年，立即可領取1萬2千5百元之報酬，被告傅湘云只需
    要將被告謝佳修所交付之帳戶資料轉交「胖虎」，即可領取
    5千元之報酬，而兩人實際上無庸提供任何勞力，衡諸現今
    社會工作競爭激烈，竟有不需實際勞動只需提供帳戶即可輕
    易獲取高額報酬之工作，實與常理大相逕庭。更何況被告2
    人所自陳之種種工作經歷，可知被告2人亦應深知現今社會
    勞力工作之薪水行情，與被告2人本案單純提供帳戶付出之
    勞力與所獲報酬間，存有極大之落差，對於如此違反常理之
    事，被告2人竟僅憑毫無信賴關係之「胖虎」稱作為線上博
    奕之說明即率予輕信，益證被告2人應係本於貪圖可能獲取
    高額報酬之動機，而將帳戶提供予毫無信賴之人使用，容任
    他人以其交付之帳戶供為不法用途。被告2人交付上開金融
    帳戶提款卡含密碼、網路銀行帳號密碼等資料，雖被告2人
    未必對於該收受帳戶犯罪者之詐欺對象、手法等內容知之甚
    詳，但應可得預見該帳戶係犯罪者為防止司法機關追查金流
    而使用之工具，可見被告2人對於幫助他人犯罪一事，應有
    幫助詐欺取財及隱匿犯罪所得去向以洗錢之不確定故意甚明
    。
　⒋至被告2人雖以前詞置辯，惟若被告2人確係依「胖虎」之指
    示將上開第一銀行帳戶資料交付，提供「胖虎」為線上博彩
    使用，且約一年可以獲得2萬5千元，半年可以獲得1萬2千5
    百元之租金，交付後可先獲得1萬2千5百元之租金，則被告2
    人於109 年1月間交付上開第一銀行帳戶資料，亦應詢問確
    認何時可收受對方所給付之租金，如未收到租金衡情即應立
    即聯絡詢問對方原由，況如未收受租金且對方失聯，亦未返
    還帳戶資料，則無法控制該帳戶可能作為不法使用時，應會
    對帳戶資料遭他人行騙取走乙事有所警覺，而積極找尋對方
    或報警，並對於上開帳戶資料先行掛失，以免遭作為不法使
    用。然據被告2人於審理時中之供述（本院卷第111頁至117
    頁），被告2人於109年1月間交付上開第一銀行帳戶後，「
    胖虎」並未交付任何租金或報酬給被告2人，是由被告傅湘
    云暫時先出錢約1萬初元給被告謝佳修，作為給付被告謝佳
    修所應獲得之租金報酬，在被告傅湘云數度詢問「胖虎」給
    付租金均未果後，「胖虎」隨即於109年4月間失聯，被告傅
    湘云遂將「胖虎」失聯乙事告知被告謝佳修，然兩人於109
    年4月後迄109年12月間上開第一銀行帳戶遭詐欺使用時為止
    ，均無報警處理之動作，被告謝佳修亦未掛失上開第一銀行
    帳戶避免遭不法使用，已與前述常情不符。況被告傅湘云雖
    稱有積極聯絡「胖虎」，然並無法提供任何與「胖虎」之對
    話紀錄，因為其手機在109年3月時有更換新機等語（本院卷
    第116頁），然「胖虎」係於109年4月間失聯，被告傅湘云
    斯時對「胖虎」取得上開第一銀行帳戶後不知去向，亦未依
    約給付被告兩人報酬乙事，應已有所警覺，理應知悉「胖虎
    」之前稱交付報酬乙事恐係虛偽而騙取帳戶之說詞，參以被
    告傅湘云曾於107年間因辦理貸款而提供金融帳戶給予不詳
    人使用而遭警移送幫助詐欺罪嫌，嗣經檢察官為不起訴處分
    之情，此有該不起訴處分書（本院卷第91頁至96頁）在卷可
    考。則被告傅湘云竟未因前案而對於上開帳戶恐將作為不法
    使用有所警惕，並留存向對方質問之對話紀錄作為對己有利
    之證據，實不合常情。再者被告傅湘云供承：我都沒有拿到
    「胖虎」給的錢，我自己還先墊付1萬初給謝佳修等語；被
    告謝佳修供承：交付帳戶後我只拿到1萬初等語，則至遲在
    交付帳戶超過半年後並未收到第二期之租金之時，被告2人
    均應會積極向「胖虎」追討，若尋人未果，亦無帳戶資料之
    後續下落，依據前揭說明，被告2人亦應會積極做報警之動
    作。然被告傅湘云對此僅供稱：在109年12月間有跟謝佳修
    稱要不要直接去辦理遺失，我也沒想到要跟謝佳修去報案等
    語（本院卷第117頁），被告謝佳修對此供稱：我沒有請傅
    湘云找「胖虎」過，我也沒有想要拿回我的帳戶、提款卡，
    我沒有想到要做這些事情等語（本院卷第114頁至115頁），
    被告傅湘云向被告謝佳修為上開建議之時間（109年12月間
    ），相距「胖虎」失聯之時間（109年4月間）起已有約8個
    月之久，足見被告2人交付上開第一銀行帳戶資料給對方後
    ，縱然沒有收到對方所承諾給付的租金、報酬，對方失去聯
    絡，亦全然漠不關心，並未報警處理，未向銀行通報停用帳
    戶，亦未積極找尋對方，均與事理之常相悖。又被告傅湘云
    尚未從「胖虎」處取得本案報酬，亦未從交付本案帳戶此情
    獲得任何利益，與「胖虎」又非親非故，在「胖虎」不知去
    向後，根本毋須代替「胖虎」給予被告謝佳修本案報酬，如
    若其認為其有造成被告謝佳修之第一銀行帳戶被「胖虎」取
    走之責任，本可透過報警處理，與協助被告謝佳修一同辦理
    掛失之方式，使被告謝佳修取回其帳戶之使用支配權，減少
    被告謝佳修可能遭盜用或不法使用所致之損失。然其卻捨此
    不為，甚且在109年3月起半年內、在「胖虎」於同年4月失
    聯後，仍陸續以匯款方式交付被告謝佳修報酬共計1萬初元
    ，此經被告謝佳修供承在案（本院卷第112頁），更顯被告
    傅湘云所述之真實性存疑。再者，審諸被告傅湘云與被告謝
    佳修在109年4月至12月間之通訊軟體對話紀錄（偵卷第48頁
    至58頁），亦無可窺見其與被告謝佳修有提到「胖虎」失聯
    或因為上開第一銀行帳戶遭「胖虎」取走後不知下落乙事感
    到焦急之情，被告傅湘云於109年7月30日向被告謝佳修傳送
    ：「你有欠銀行錢還是什麼的」、「公司說你是因為欠錢才
    被凍結的」，隔日即同年月31日甚至傳送上開第一銀行帳戶
    內之未結餘額23063元之擷取圖片給被告謝佳修，並向被告
    謝佳修傳送：「裡面卡23063」、「可以的話跟他聯絡看看
    ，至少也讓你把裡面錢領出來，商量看看」、「我有跟公司
    講給你一點時間，你先處理看看，如果不行就要賠公司錢了
    」，此有被告2人上開對話紀錄（偵卷第51頁至53頁）在卷
    可證，參以被告謝佳修於本院中供承：上開第一銀行帳戶有
    被扣款2萬元，是因為交通違規罰單等語（本院卷第114頁、
    第118頁）；參以被告傅湘云於偵查中供稱：「胖虎」後來
    打給我說謝佳修的帳戶有問題，我後來去問謝佳修才知道，
    他的帳戶遭政府凍結扣款等語（偵卷第185頁），綜合由上
    開對話紀錄及被告2人之供述可探知，被告傅湘云尚可從其
    所稱之「公司」處得悉本案第一銀行帳戶斯時未結餘額，及
    該第一銀行帳戶斯時被凍結之情形，並且積極要求被告謝佳
    修處理上開第一銀行帳戶因欠款等可能遭凍結之事宜。則由
    上開對話紀錄可見，於109年7月間，借用上開第一銀行帳戶
    者為被告傅湘云於上揭對話紀錄中所稱之「公司」，且上開
    第一銀行帳戶於109年7月間仍在被告謝佳修出借給「公司」
    之狀態中，更無其等所述自109年4月間後就找不到借用上開
    第一銀行帳戶者之情形。據此，被告傅湘云、謝佳修所辯稱
    上開第一銀行帳戶自「胖虎」於109年4月失聯後，上開第一
    銀行帳戶即因此不知去向云云，與上開對話紀錄所示之情全
    然不符，殊難採信。此外，被告傅湘云於109年7月30日猶要
    求被告謝佳修積極處理上開第一銀行帳戶之欠款凍結事宜，
    以利「公司」使用，業如前述，此後在109年12月13日，被
    告傅湘云始向被告謝佳修傳送「全清了」、「你的作業在我
    這邊，我幫你全部都報廢」、「你的如果還可以用的話，再
    去辦新的」、「這是保障你跟我權益，你的東西，我們不會
    再去動到」，此有被告2人上開對話紀錄（偵卷第50頁）在
    卷可證，由上開對話紀錄之前後語意足認被告傅湘云向被告
    謝佳修建議可以辦理新的帳戶資料，係因被告傅湘云稱已將
    被告謝佳修出借之上開第一銀行帳戶辦理清理及報廢作業，
    並非如被告傅湘云、謝佳修所辯稱係因找不到借用第一銀行
    帳戶者或「胖虎」失聯，故被告傅湘云始於109年12月間向
    被告謝佳修建議辦理掛失帳戶手續云云（本院卷第117頁）
    。則被告傅湘云、謝佳修此部分辯解亦與上開事證相違，難
    以憑採。凡此種種均顯示被告2人上開辯解不僅均未能提出
    相當事證為憑，復有諸多與事證不符，及不合常情及經驗法
    則之處，所辯自難憑採。至辯護人雖為被告傅湘云以前詞置
    辯，惟現今社會以電話或交友軟體、社群軟體、網站為媒介
    ，而以交往、投資、線上博奕、購買虛擬幣等等為包裝之詐
    欺話術五花八門且日新月異，誘使人匯出錢財之手段亦所在
    多有，並非使用線上博奕網頁之人即無遭詐欺取財之可能，
    況本案被害人鍾蕙嶙因誤信不詳投資廣告之說明認為可賺錢
    而陷於錯誤，復依據該廣告引導至不詳投資網頁及卷附交易
    網站（偵卷第141頁）之說明指示，致陸續匯出4萬3千元，
    其中有3000元之款項係匯入上開第一銀行帳戶，嗣後發現其
    所匯入之款項均有去無回，始察覺遭詐欺，經證人即被害人
    鍾蕙嶙於警詢時證述明確（偵卷第123頁至125頁），且觀諸
    上開第一銀行帳戶之往來交易明細表（偵卷第107頁），被
    害人匯入之該筆款項確實於隔日旋即遭持有上開第一銀行帳
    戶資料之不詳人以網路銀行轉帳方式匯出，亦與一般遭詐欺
    後匯入之被害款項不久後即從人頭帳戶中提領或轉出之情相
    符，本案被害人鍾蕙嶙所述與遭詐欺之情形並無何相異之處
    ，是辯護人此部分為被告傅湘云所持辯解亦無可採。
  ㈣綜上所述，被告2人所辯顯係事後飾卸之詞，要無足採。本  
    件事證明確，被告2人犯行均洵堪認定，應予依法論科。
二、論罪科刑：
  ㈠按刑法上之幫助犯，係對於犯罪與正犯有共同之認識，而以
    幫助之意思，對於正犯資以助力，而未參與實施犯罪之行為
    者而言（最高法院75年度台上字第1509號、88年度台上字第
    1270號判決意旨可資參照）。是以，如未參與實施犯罪構成
    要件之行為，且係出於幫助之意思提供助力，即屬幫助犯，
    而非共同正犯。又按如行為人主觀上認識該帳戶可能作為收
    受及提領特定犯罪所得使用，他人提領後即產生遮斷資金流
    動軌跡以逃避國家追訴、處罰之效果，仍基於幫助之犯意而
    提供，應論以幫助犯洗錢防制法第14條第1 項之一般洗錢罪
    （最高法院108 年度台上大字第3101號裁定意旨參照）。查
    被告2人已預見提供本案帳戶之金融卡及密碼、網路銀行帳
    號密碼等資料供他人使用，他人有將之用於詐欺取財及洗錢
    犯罪之可能，竟仍不違背其本意，將本案帳戶之金融卡、網
    路銀行帳號密碼等資料提供予真實姓名、年籍不詳之人，供
    其實施詐欺取財及隱匿犯罪所得去向等犯行，則被告2人雖
    未實際參與詐欺取財及隱匿犯罪所得去向之行為，然顯係以
    幫助之不確定故意，參與詐欺取財及洗錢構成要件以外之行
    為，為幫助犯。復因卷內並無充分證據，足以認定詐欺犯罪
    者之人數是否達3 人以上，是核被告2人所為，均係犯刑法
    第30條第1 項前段、洗錢防制法第14條第1 項之幫助一般洗
    錢罪，暨刑法第30條第1項前段、第339 條第1 項之幫助詐
    欺取財罪。
　㈡被告2人以提供本案帳戶之一幫助行為，使不詳詐欺犯罪者對
    被害人實施詐欺取財犯行，並隱匿犯罪所得去向，同時觸犯
    上開二罪名，為想像競合犯，應依刑法第55條規定，從一重
    以幫助一般洗錢罪處斷。又被告2人所犯為幫助犯，其並未
    實際參與詐欺取財及一般洗錢犯行，所犯情節較正犯輕微，
    爰均依刑法第30條第2 項規定減輕其刑。
  ㈢爰以行為人之責任為基礎，審酌被告2人可預見其前開第一銀
    行帳戶之提款卡及密碼、網路銀行帳號密碼等資料有可能遭
    他人供作詐欺取財及洗錢之工具使用，竟任意以提供金融機
    構帳戶之提款卡（含密碼）、網路銀行帳號密碼等資料給無
    信賴關係之人之方式，供他人詐欺取財，使實行詐欺行為之
    人得以隱藏身份，減少遭查獲風險，助長詐欺之犯罪風氣，
    不僅造成執法機關不易查緝犯罪行為人，更使詐欺犯罪者得
    以製造金流斷點，破壞金流秩序之透明穩定，因而造成被害
    人求償上之困難，影響社會秩序，造成被害人財產受有損害
    ，所為實值非難，再考量被告2人本身未實際參與本案詐欺
    取財及洗錢之犯行，及酌以被告2人於犯本案前之素行（見
    臺灣高等法院被告前案紀錄表），暨被告2人犯罪動機、手
    段、智識程度及家庭經濟生活狀況（詳本院卷第119頁至120
    頁）等一切情狀，分別量處如主文所示之刑，並就併科罰金
    部分，均諭知易服勞役之折算標準，以資警惕。
三、沒收部分：
    按犯罪所得，屬於犯罪行為人者，沒收之。前二項之沒收，
    於全部或一部不能沒收或不宜執行沒收時，追徵其價額。刑
    法第38條之1 第1 項前段、第3 項分別定有明文。查被告謝
    佳修以1萬2千5百元為代價交付其所有之第一銀行帳戶資料
    ，交付後已從被告傅湘云處以多筆匯款方式取得約1萬初之
    報酬費用，經被告傅湘云、謝佳修供承在案，若以最利於被
    告之認定，被告謝佳修至少取得1萬元之報酬。則此部分為
    被告謝佳修本案犯行之實際所得，應依刑法第38條之1 第1 
    項前段、第3 項規定，宣告沒收，於全部或一部不能沒收或
    不宜執行沒收時，追徵其價額。至被告謝佳修雖稱該所得款
    項匯入其帳戶後，已因其之前有交通違規罰單未繳而被扣走
    ，惟此並無解免其已獲得上開報酬之結果，附此敘明。而本
    案並無充分證據，足資證明被告傅湘云交付本案帳戶後已實
    際取得任何對價，或因而獲取犯罪所得。是本院自毋庸對其
    犯罪所得諭知沒收或追徵。至本案被告傅湘云、謝佳修交付
    上開第一銀行帳戶金融卡及密碼、網路銀行帳號密碼等資料
    之行為，幫助詐欺犯罪者遂行詐欺取財犯行，使上開被害人
    匯款至上開帳戶內之款項隨即遭不詳人士匯出而不知去向，
    依卷內現存事證，尚無證據證明係被告2人取得，被害人所
    匯款項之部分亦無從依上開規定諭知犯罪所得之沒收，又被
    害人遭匯出之款項，既係由詐欺犯罪者匯出，非屬被告所有
    ，亦非在其實際掌控中，其就所隱匿之財物不具所有權及事
    實上處分權，亦無從依洗錢防制法第18條第1 項就所匯出之
    全部金額諭知沒收，附此說明。
據上論斷，應依刑事訴訟法第299 條第1 項前段，洗錢防制法第
14條第1 項，刑法第11條前段、第30條第1 項前段、第2 項、第
339 條第1 項、第55條、第42條第3 項、第38條之1第1項、第3
項，刑法施行法第1 條之1第1 項，判決如主文。
本案經檢察官徐一修提起公訴，檢察官彭郁清到庭執行職務。
中　　華　　民　　國　　111 　年　　5 　　月　　19　　日
            刑事第三庭審判長法  官  魏宏安
                            法  官  許文棋
                            法  官  王瀅婷
以上正本證明與原本無異。
如不服本判決應於收受判決後20日內向本院提出上訴書狀，並應
應敘述具體理由。其未敘述上訴理由者，應於上訴期間屆滿後20
日內向本院補提理由書(均須按他造當事人之人數附繕本)「切勿
逕送上級法院」。告訴人或被害人如對本判決不服者，應具備理
由請求檢察官上訴，其上訴期間之計算係以檢察官收受判決正本
之日期為準。
   　　                   　書記官  許雪蘭
中　　華　　民　　國　　111 　年　　5 　　月　　19　　日
附錄論罪科刑之法條全文：
洗錢防制法第14條
有第二條各款所列洗錢行為者，處 7 年以下有期徒刑，併科新
臺幣 5 百萬元以下罰金。
前項之未遂犯罰之。
前二項情形，不得科以超過其特定犯罪所定最重本刑之刑。
中華民國刑法第 339 條（普通詐欺罪）
意圖為自己或第三人不法之所有，以詐術使人將本人或第三人之
物交付者，處5 年以下有期徒刑、拘役或科或併科50萬元以下罰
金。
以前項方法得財產上不法之利益或使第三人得之者，亦同。
前二項之未遂犯罰之。
中華民國刑法第30條（幫助犯及其處罰）
幫助他人實行犯罪行為者，為幫助犯。雖他人不知幫助之情者，
亦同。
幫助犯之處罰，得按正犯之刑減輕之。